【裁判字號】    87,訴,207
【裁判日期】    890208
【裁判案由】    偽造文書等
【裁判全文】
臺灣板橋地方法院刑事判決                          八十七年度訴字第二七號
    公  訴  人  臺灣板橋地方法院檢察署檢察官
    被      告  庚○○
右列被告因偽造文書等案件，經檢察官提起公訴（八十六年度偵緝字第四七八號），
本院判決如左：
    主  文
庚○○無罪。
    理  由
一、公訴意旨詳如起訴書所載（如附件）。
二、按犯罪事實應依證據認定之，無證據不得推定其犯罪事實。又不能證明被告犯罪
    者，應諭知無罪之判決，刑事訴訟法第一百五十四條、第三百零一條第一項分別
    定有明文。又刑法第三百三十九條第一項詐欺罪之成立，以意圖為自己或第三人
    不法之所有，以詐術使人將本人或第三人之物交付為要件，所謂以詐術使人交付
    ，必須被詐欺人因其詐術而陷於錯誤，若其所用方法，不能認為詐術，亦不致使
    人陷於錯誤，即不構成該罪（最高法院四十六年台上字第二六０號判例參照）。
    公訴人認被告涉有上開犯行，無非係以告訴人甲○○等人之指述及上開互助會會
    單二紙、丙○○簽發之本票等為論據。惟訊據被告堅決否認具有上開偽造文書及
    詐欺之犯行，辯稱上開二個互助會均係伊妻子丙○○（另案由台灣板橋地方法院
    檢察署通緝中）所召集及主持，伊並未參與上開互助會之運作等語。經查：
（一）另案被告丙○○經台灣板橋地方法院檢察署發布通緝，有通緝書一件在卷可參
      （附於台灣板橋地方法院檢察署八十五年度偵字第一四Ｏ三號案卷第三十九頁
      ），迄今尚未緝獲，復經本院合法傳喚、拘提均未能到庭說明，惟上開二個互
      助會係由丙○○以其名義所召集，有上開互助會會單二紙在卷可按。又告訴人
      己○○○、甲○○於偵查中指稱：「開標都是由丙○○主持的」等語（參見台
      灣板橋地方法院檢察署八十六年度偵緝字第四七八號案卷第十七頁背面），且
      丙○○於宣佈倒會後有召集互助會員協商，並開立本票與各活會會員以為清償
      等情，亦據告訴人等指明無誤，並有丙○○本人簽發之本票九十六張影本在卷
      可憑，顯見本件互助會應係丙○○個人實際負責運作無疑。
（二）雖告訴人甲○○指稱係被告庚○○邀其參加上開互助會，且被告庚○○曾多次
      收取會款，惟為被告庚○○所否認，辯稱：伊並未出面邀其參加互助會，伊只
      有偶爾代丙○○收取會款等語。然查，被告庚○○與丙○○原係夫妻關係，縱
      然被告庚○○確有與被告丙○○共同出面邀請會員參加互助會或收取會款之情
      事，亦屬人之常情，尚難以此即認被告庚○○與丙○○之間有何詐欺、偽造文
      書之犯意聯絡或行為分擔。再者，公訴人以告訴人戊○○於偵查中之指述：「
      我及己○○○的會被盜標因為乙○○向我說我的會已經被標走了，也有盜標丁○○」等語（參見台灣板橋地方法院檢察署八十五年度偵字第一四Ｏ三號案卷
      第三十二頁正面），認被告庚○○與丙○○有偽造戊○○、己○○○及丁○○
      三人投標用之標單，冒用三人之名義盜標之犯行。惟證人莊乙○○於本院調查
      中證稱：「我不知道為什麼會倒會，我不知道有沒有人被冒標的事，也沒有聽
      丙○○說被冒標。... 沒有聽說丁○○有被冒標」等語（參見本院八十九年一
      月七日訊問筆錄），則告訴人指述戊○○、己○○○、丁○○有被冒標一事是
      否真實可採，即非無疑問。況證人莊乙○○復證稱：「庚○○沒有來找我。我
      都沒有去過投標、開標情形。丙○○會打電話給我告訴我，他沒有打電話給我
      ，我會打電話給他。」等語（參見同上訊問筆錄），又告訴人王錦桂於偵查中
      指稱：「我是聽乙○○跟我說丁○○得標，其實我向丁○○求證他說沒有標，
      我就又問丙○○，他說是另外一個人標的」等語（參見台灣板橋地方法院檢察
      署八十五年度偵字第一四Ｏ三號案卷第三十五頁正面），顯見未到場參加投標
      之會員均係由丙○○告知得標之會員及得標金額。既上開二個互助會之投標、
      開標均由丙○○個人主持，又會員係從丙○○口中得知由何人得標，倘若上開
      二個互助會確係有冒標之情事，亦應係丙○○個人所為，自難僅以被告庚○○
      與丙○○原係夫妻關係，且曾經收取會款等情，即認被告庚○○與丙○○合謀
      冒標而詐取會款或偽造文書之犯行。
（三）綜上所述，本件被告所辯尚堪採信，此外，本院復查無其他積極證據足以證明
      被告有何偽造文書或詐欺取財犯行，應認不能證明其犯罪，揆諸首揭說明，自
      應諭知無罪之判決，以免冤抑。
據上論斷，依刑事訴訟法第三百零一條第一項，判決如主文。
本案經檢察官黃重鋼到庭執行職務
中      華      民      國      八十九      年    二    月    八      日
                                  臺灣板橋地方法院刑事第三庭
                                          法  官 連育群
右正本證明與原本無異。
如不服本判決，應於判決送達後十日內，向本院提出上訴狀。
                                          書記官 黃秀燕
中      華      民      國      八十九      年    二    月    八      日


司法院資訊處製作；財團法人民間司法改革基金會備份。
